臺灣新竹地方法院民事裁定  
111年度再易字第8號
再審原告    楊逸健  

            楊菁怡  
再審被告    彭吳玉秀  
上列當事人間修繕房屋事件，再審原告對於民國111年2月21日本
院民事庭110年度簡上字第23號確定判決提起再審之訴，本院裁
定如下：
    主  文
再審之訴駁回。
再審訴訟費用由再審原告負擔。
    事實及理由
一、按訴訟標的對於共同訴訟之各人必須合一確定，共同訴訟人
    中一人之行為有利益於共同訴訟人者，其效力及於全體，不
    利益者，對於全體不生效力，民事訴訟法第56條第1項第1款
    定有明文。惟必要共同訴訟之共同訴訟人中一人提起上訴時
    ，須其上訴係合法，始有效力及於全體之可言。其上訴不合
    法時，駁回上訴之裁定，無庸將其他共同訴訟人併列為上訴
    人（最高法院63年度第4次民庭庭推總會決議參照）。又再
    審程序為原程序之再開及續行，如對第二審確定判決提起再
    審之訴，自應適用第二審訴訟程序，是如必要共同訴訟中之
    一人對第二審確定判決提起再審之訴，其訴不合法時，駁回
    再審之訴之裁定，即無庸將其他共同訴訟人列為再審原告。
    經查，本件再審原告對本院110年度簡上字第23號確定判決
    （下稱原確定判決）提起再審之訴，有其民事再審準備書狀
    在卷可稽，雖原確定判決有共同訴訟人即該事件之視同上訴
    人楊逸馨，惟因再審原告所提本件再審之訴並非合法（理由
    詳後述），按諸上開說明，自無庸將原確定判決之其他共同
    訴訟人楊逸馨併列為再審原告，合先敘明。
二、次按再審之訴，應於30日之不變期間內提起。前項期間，自
    判決確定時起算，判決於送達前確定者，自送達時起算；其
    再審之理由發生或知悉在後者，均自知悉時起算，民事訴訟
    法第500條第1項、第2項前段定有明文。再當事人提起再審
    ，雖聲明對某件確定判決為再審，但審查其再審訴狀理由，
    實為指摘原確定判決如何違法，而對該聲明不服之確定判決
    ，則毫未指明有如何法定再審理由，此種情形，可認為未合
    法表明再審理由，應逕以其再審之訴為不合法駁回之；另按
    對於確定判決提起再審之訴，應以有民事訴訟法第496條第1
    項各款之原因為限，此項原因亦即再審理由，必須於訴狀中
    表明之（見同法第501條第1項第4 款），否則其訴即屬不合
    法，毋庸命其補正，逕以裁定駁回之，最高法院69年度第3 
    次民事庭會議決議、70年度臺再字第35號判例可資參考。故
    再審訴狀應表明再審理由，為起訴程序之合法要件，所謂表
    明再審理由，必須具體指摘該項確定判決有民事訴訟法第49
    6條或第497條何款原因，若僅泛言該項確定判決有諸多違背
    法令之處，均不得認有合法之表明；且其未表明者，法院無
    庸命其補正，應認其再審之訴為不合法。
三、本件再審原告主張略以：再審原告於原審多次申請重新鑑定
    ，均未遭原審受理，原審法院已有違背其職務之情。又第一
    審法院囑託社團法人新竹市建築師公會對系爭1樓房屋漏水
    情形為鑑定時，系爭1樓房屋並無漏水情形，然鑑定人並未
    依鑑定手冊之規定，於現場履勘時對漏水現況為記錄及拍照
    ，而逕列出系爭房屋之漏水發生之原因，已有欠缺其鑑定專
    業，且其鑑定報告書亦有諸多未遵循鑑定手冊規定之撰寫內
    容，亦未遵守鑑定手冊規定之程序，顯然鑑定程序有重大瑕
    疵，且其鑑定結果亦與實際情況不符，其鑑定結果違背鑑定
    之專業，顯非可採，然原審法院參酌該鑑定結果而為判決，
    顯有民事訴訟法第496條第1項1款等之再審事由。為此，爰
    依法請求再審，廢棄原確定判決等語（詳如再審原告之民事
    再審準備書狀所載）。
四、經查，本件再審原告於民國111年4月19日對於原確定判決提
    起本件再審之訴，而原確定判決為不得上訴第三審之案件，
    於111年2月21日宣示時即已確定，且原確定判決亦已於111
    年3月17日送達於再審原告（111年3月7日寄存送達，同年月
    17日生送達效力），業經本院依職權調閱原確定判決全案卷
    宗查核無訛，是再審原告遲至111年4月19日始提起本件再審
    之訴，有本院收狀戳章可稽，顯已逾30日之法定不變期間。
    又綜觀再審原告指訴之情節，無非就原確定判決證據取捨，
    認定事實為指摘，再審原告並未表明原確定判決有如何合於
    法定再審理由之具體情事（即符合民事訴訟法第496條第1項
    第1項各款或第497條之原因），亦未主張有何再審之理由知
    悉在後，及於訴狀內表明其遵守不變期間之證據。按諸前開
    說明，其再審之訴，為不合法，應予駁回。
五、據上論結，本件再審之訴為不合法，依民事訴訟法第502條
    第1項、第95條、第78條、第85條第1項本文，裁定如主文。
中　　華　　民　　國　　111 　年　　6　　 月　　29　　日
                  民事第二庭  審判長法  官  鄭政宗
                                    法  官  王佳惠
                                    法  官  陳麗芬
以上正本係照原本作成。
不得抗告。
中　　華　　民　　國　　111 　年　　6 　　月　　30　　日
                                    書記官　黃志微